ACORDAO-COMPLETO-2402741

ACÓRDÃO 663/2020 ATA 9/2020 - PLENÁRIO

VISTA, relatada e discutida esta tomada de contas especial, instaurada pelo Ministério da Ciência, Tecnologia, Inovações e Comunicações em desfavor da entidade Projeto Vida e Esperança (atualmente denominada Instituto Criativo de Comunicação e Cultura) e de Emiliano Wagner de Almeida Reis, na condição de presidente (gestão: 19/8/2009 a 23/2/2015) , em razão da inexecução do objeto do Convênio Siconv 721161/2009, celebrado entre o MCTIC e aquela entidade, que consistiu na implementação de “ações de capacitação para promover a inclusão digital em municípios do Estado de Minas Gerais”.
ACORDAM os ministros do Tribunal de Contas da União, reunidos em sessão do Plenário, ante as razões expostas pela relatora, e com fundamento no art. 169, inciso II, do Regimento Interno, em: 
9.1. arquivar o presente processo, sem julgamento de mérito, de modo a dar cumprimento à sentença proferida pela 3ª Vara Federal Cível da Seção Judiciária do Distrito Federal no âmbito do processo judicial 1016747-61.2019.4.01.3400;
9.2. determinar à Consultoria Jurídica deste Tribunal que:
9.2.1. encaminhe cópia desta deliberação à PRU-1ª Região, conforme requerido no Of. 11874/2019/DIAAU/PRU1R/PGU/AGU;
9.2.2. informe à Secretaria-Geral de Controle Externo do TCU acerca do deslinde do processo judicial 1016747-61.2019.4.01.3400, movido na 3ª Vara Federal Cível da Seção Judiciária do Distrito Federal, para eventual retomada do exame das contas do Instituto Criativo de Comunicação e Cultura e de Emiliano Wagner de Almeida Reis, objeto deste processo.
9.3. dar ciência desta deliberação aos responsáveis e ao Ministério da Ciência, Tecnologia, Inovações e Comunicações.

Tomada de contas especial instaurada em razão da inexecução de convênio cujo objeto era Implementar ações de capacitação para promover a inclusão digital em municípios do Estado de Minas Gerais.

órgãos e entidades municipais.

3. Responsáveis: Emiliano Wagner de Almeida Reis (CPF XXX.749.776-XX) e Instituto Criativo de Comunicação e Cultura (CNPJ 07.767.307/0001-61).
3.1. Interessada: Secretaria-Executiva do Ministério da Ciência, Tecnologia, Inovações e Comunicações - MCTIC (CNPJ 01.263.896/0001-64).

13.1. Ministros presentes: José Mucio Monteiro (Presidente), Walton Alencar Rodrigues, Benjamin Zymler, Augusto Nardes, Aroldo Cedraz, Raimundo Carreiro, Ana Arraes (Relatora), Bruno Dantas e Vital do Rêgo.
13.2. Ministros-Substitutos presentes: André Luís de Carvalho e Weder de Oliveira.

Emiliano Wagner de Almeida Reis

ANA ARRAES

Transcrevo, a seguir, a instrução elaborada na Secretaria de Controle Externo de Tomada de Contas Especial - Secex/TCE, que contou com a anuência de seus dirigentes (peças 96 a 98) :
“INTRODUÇÃO
Trata-se de tomada de contas especial instaurada pelo Ministério da Ciência, Tecnologia, Inovações e Comunicações (MCTIC) , em desfavor da entidade denominada Projeto Vida e Esperança (PROVE) e do Sr. Emiliano Wagner de Almeida Reis, na condição de seu presidente (gestão: 19/8/2009 a 23/2/2015) , em razão da inexecução do objeto do Convênio Siconv 721161/2009 (peça 3, p. 149-157) .
HISTÓRICO	
O convênio foi celebrado em 30/12/2009, entre o referido órgão e aquela entidade, tendo por objeto ‘Implementar ações de capacitação para promover a inclusão digital em municípios do Estado de Minas Gerais’, conforme Plano de Trabalho (peça 3, p. 136-148) , previsto para ser realizado no período de 30/12/2009 a 28/3/2011. A vigência foi estipulada de 30/12/2009 a 28/3/2011, e o prazo até 27/4/2011 para a apresentação da prestação de contas (peça 3, p. 154) .
Os recursos necessários à consecução do objeto pactuado foram da ordem de R$ 2.020.306,25, sendo R$ 2.000.000,00 à conta do concedente e R$ 20.306,25 de contrapartida da convenente, valores federais liberados por intermédio da Ordem Bancária 2010OB801543, de 4/5/2010, e creditados na conta corrente em 6/5/2010 (peça 3, p. 153; peça 40, p. 81 e 143) .
O Relatório do Tomador de Contas Especial 14/2016 (peça 69, p. 48-58) trouxe a informação de que houve fiscalização in loco do objeto conveniado e registrou o exame, no âmbito do ministério, acerca dos elementos constantes nos autos, inclusive da documentação encaminhada pelo convenente a título de prestação de contas. A motivação nele consignada para a instauração da presente TCE consistiu na inexecução do objeto do convênio, uma vez que o presidente da entidade convenente não apresentou documentação complementar que justificasse o regular uso dos recursos repassados ou realizou o recolhimento do débito.
A vistoria in loco do ministério foi realizada em dois momentos. Durante a execução do convênio, conforme Relatório de Visita (peça 40, p. 124-146) , apontou irregularidades na execução financeira do convênio (algumas consideradas sanadas em parecer do órgão) , e, após sua vigência, registrada no Relatório de Visita Técnica para Prestação de Contas 3/2013, forneceu subsídios (com indicação de irregularidade na execução física do convênio) para a análise técnica adiante mencionada (peça 39, p. 122-127) .
O órgão repassador emitiu diversos pareceres técnicos (peças 31, p. 62-63; peça 32, p. 1-10; peça 33, p. 40-46, 69-70 e 301-306; peça 40, p. 80) e financeiros no processo (peça 8, p. 38-43, 64-97; peça 31, p. 47-59) . Destacam-se, a seguir, as análises realizadas nos últimos pareceres de cada espécie.
No Parecer Técnico 2/2013 (peça 31, p. 62-63; peça 32, p. 1-10) , concluiu que a execução física do convênio foi irregular, tendo em vista que houve desvio de finalidade na aplicação dos recursos do convênio, além do descumprimento de condições pactuadas, como a execução de despesas com recursos transferidos em desacordo com a legislação aplicável, bem como o manejo indevido da conta bancária específica. Nesse sentido, sugeriu, sem prejuízo de outras medidas cabíveis, a rescisão do respectivo convênio e a instauração de tomada de contas especial. 
No Parecer Financeiro 143/2016 (peça 31, 50-59) , concluiu pela inexecução do objeto do convênio, tendo em vista a não comprovação das etapas pactuadas. Também noticiou que o convenente restituiu aos cofres da União o valor de R$ 206.651,92, em 12/6/2013, conforme demonstrativo de débito anexo àquele parecer e espelho de consulta ao Siafi (peça 39, p. 149) . Com efeito, propôs a instauração de tomada de contas especial no valor remanescente.  
No referido relatório do tomador de contas especial, concluiu-se que o prejuízo importaria no valor original de R$ 2.000.000,00, na data de 6/5/2010, devendo-se computar o crédito do valor devolvido de R$ 206.651,92, em 12/6/2013. A responsabilidade foi atribuída ao senhor Emiliano Wagner de Almeida Reis, presidente da entidade, solidariamente com o Projeto Vida e Esperança (PROVE) . 
Cabe destacar que o Sr. Emiliano Wagner de Almeida Reis foi, em observância aos princípios do contraditório e da ampla defesa, notificado, por meio de ofícios do órgão repassador, bem como por edital de notificação, todos datados de 2010 a 2016 (mencionados no relatório do tomador de contas - peça 69, p. 54 - e acostados nos autos: peça 8, p. 44 e 55-58; peça 31, p. 44; peça 34, p. 329-332; peça 69, p. 35) . Contudo, as alegações de defesa apresentadas (a maior parte) não foram acolhidas pelo tomador de contas (peça 69, p. 50-53; além dos pareceres já mencionados) . 
O Relatório de Auditoria 617/2017 da Controladoria Geral da União também chegou às mesmas conclusões (peça 40, p. 3-5) . Após serem emitidos o Certificado de Auditoria, o Parecer do Dirigente e o Pronunciamento Ministerial, o processo foi remetido a esse Tribunal (peça 40, p. 6-8; peça 33, p. 7) .
Instrução inicial constante à peça 74 propôs a citação solidária dos responsáveis pela integralidade dos recursos federais repassados no âmbito do convênio, abatendo-se a quantia já ressarcida pela convenente, proposta esta que contou com a anuência do titular da Unidade Técnica (peça 75) .
Realizadas as citações (peças 81 a 86) , apenas o Sr. Emiliano Wagner de Almeida Reis apresentou alegações de defesa (peças 91 e 93) , que, contudo, não chegaram a ser analisadas por esta Unidade Técnico, em virtude do a seguir exposto.
EXAME TÉCNICO
O processo em epígrafe, realizadas as citações propostas, encontrava-se pendente de análise das alegações de defesa do Sr. Emiliano Wagner de Almeida Reis. Porém, antes da realização da mencionada análise, foi encaminhado a esta Corte de Contas o OFÍCIO 11874/2019/DIAAU/PRU1R/PGU/AGU, por meio do qual a Advocacia Geral da União envia cópia da decisão proferida nos autos do processo judicial 1016747-61.2019.4.01.3400 (peça 94) , para que este Tribunal dê cumprimento ao decidido pela 3ª Vara Federal Cível da Seção Judiciária do Distrito Federal.
A sentença proferida pelo Juiz Federal Bruno Anderson Santos da Silva, em virtude de entendimento no sentido da ocorrência da prescrição quinquenal para o exercício do direito sancionador por parte desta Corte de Contas, assim dispôs:
Forte em tais razões, JULGO PROCEDENTE O PEDIDO para anular a Tomada de Contas Especial – TC nº Processo 027.653/2017-0, instaurado pelo Tribunal de Contas da União, ante a ocorrência da prescrição quinquenal.
DEFIRO O PEDIDO DE TUTELA DE URGÊNCIA para suspender os efeitos jurídicos da Tomada de Contas Especial – TC nº Processo 027.653/2017-0, instaurada pelo TCU.
Declaro extinto o processo com exame do mérito, nos termos do art. 487, inciso II, do Código de Processo Civil.
Desse modo, tendo em vista que a fase processual em que se encontra o processo neste Tribunal não gerou efeito jurídico prático para as partes envolvidas, uma vez que não foi proferido qualquer Acórdão nos autos, bem como em face do acima exposto (decisão judicial) , propõe-se que seja encerrada/arquivada a presente Tomada de Contas Especial, sem julgamento de mérito, em cumprimento à sentença proferida pela 3ª Vara Federal Cível da Seção Judiciária do Distrito Federal no âmbito do processo judicial 1016747-61.2019.4.01.3400.
CONCLUSÃO	
Conclui-se, portanto, pelo encerramento/arquivamento da presente Tomada de Contas Especial, sem julgamento de mérito, suspendendo amplamente os efeitos jurídicos que poderiam advir da continuidade processual, de modo a dar cumprimento à sentença proferida pela 3ª Vara Federal Cível da Seção Judiciária do Distrito Federal no âmbito do processo judicial 1016747-61.2019.4.01.3400.
PROPOSTA DE ENCAMINHAMENTO
Diante do exposto, submetem-se os autos à consideração superior, com a proposta de:
1.1. encerrar/arquivar  a presente Tomada de Contas Especial, sem julgamento de mérito, de modo a dar cumprimento à sentença proferida pela 3ª Vara Federal Cível da Seção Judiciária do Distrito Federal no âmbito do processo judicial 1016747-61.2019.4.01.3400;
1.2. comunicar aos responsáveis da decisão a ser proferida por esta Corte de Contas;
1.3. encaminhar cópia da decisão a ser proferida para a Consultoria Jurídica deste Tribunal, de modo a ser encaminhada à PRU-1ª Região, conforme requerido no OFÍCIO 11874/2019/DIAAU/PRU1R/PGU/AGU.”
2.	Reproduzo, na sequência, o parecer do Ministério Público junto ao TCU (peça 111) :
	“Trata-se de tomada de contas especial instaurada pelo Ministério da Ciência, Tecnologia, Inovações e Comunicações (MCTIC) , em desfavor da entidade Projeto Vida e Esperança (PROVE) e do sr. Emiliano Wagner de Almeida Reis, presidente da referida entidade na gestão de 19/8/2009 a 23/2/2015, em razão da inexecução do objeto do Convênio Siconv 721161/2009 (peça 3, p. 149-157) .
	Conforme o histórico trazido na instrução precedente (peça 96) , o convênio foi celebrado em 30/12/2009, tendo por objeto ‘Implementar ações de capacitação para promover a inclusão digital em municípios do Estado de Minas Gerais’, conforme Plano de Trabalho (peça 3, p. 136-148) , no período de 30/12/2009 a 28/3/2011, com prazo até 27/4/2011 para a apresentação da prestação de contas (peça 3, p. 154) .
	Ainda conforme o relato trazido na peça 96, para a consecução do objeto pactuado foram previstos R$ 2.020.306,25, sendo R$ 2.000.000,00 à conta do concedente e R$ 20.306,25 de contrapartida da convenente. Os recursos federais foram creditados na conta corrente da entidade em 6/5/2010, por meio da Ordem Bancária 2010OB801543, de 4/5/2010 (peça 3, p. 153; peça 40, p. 81 e 143) .
	A instauração da TCE em apreço, conforme consta no Relatório do Tomador de Contas Especial 14/2016 (peça 69, p. 48-58) , decorreu da inexecução do objeto do convênio, tendo em vista a não comprovação das etapas pactuadas (Parecer Financeiro 143/2016 - peça 31, 50-59) . O convenente restituiu aos cofres da União o valor de R$ 206.651,92, em 12/6/2013 (peça 39, p. 149) . 
	Conforme ressaltado na instrução precedente, o processo foi movido com observância dos princípios do contraditório e da ampla defesa, porquanto o responsável fora notificado, por meio de ofícios do órgão repassador, bem como por edital de notificação, todos datados de 2010 a 2016 (mencionados no relatório do tomador de contas - peça 69, p. 54 - e acostados nos autos: peça 8, p. 44 e 55-58; peça 31, p. 44; peça 34, p. 329-332; peça 69, p. 35) . 
	Contudo, as alegações de defesa apresentadas não foram acolhidas pelo tomador de contas (peça 69, p. 50-53) . 
	No âmbito deste Tribunal de Contas, a instrução inicial (peça 74) propôs a citação solidária dos responsáveis pela integralidade dos recursos federais repassados, abatendo-se a quantia já ressarcida pela convenente, proposta esta que contou com a anuência do titular da unidade técnica então responsável pela análise (peça 75) .
	Realizadas as citações (peças 81 a 86) , apenas o sr. Emiliano Wagner de Almeida Reis apresentou alegações de defesa (peças 91 e 93) .
	Antes da análise do mérito da referida defesa, adveio o OFÍCIO 11874/2019/DIAAU/PRU1R/PGU/AGU, por meio do qual a Advocacia Geral da União envia cópia da decisão proferida nos autos do processo judicial (procedimento comum cível) 1016747-61.2019.4.01.3400 (peça 94) , para que este Tribunal dê cumprimento ao decidido pela 3ª Vara Federal Cível da Seção Judiciária do Distrito Federal, que, conforme relatado na peça 96, dispôs o seguinte:
‘Forte em tais razões, JULGO PROCEDENTE O PEDIDO para anular a Tomada de Contas Especial – TC nº Processo 027.653/2017-0, instaurado pelo Tribunal de Contas da União, ante a ocorrência da prescrição quinquenal.
DEFIRO O PEDIDO DE TUTELA DE URGÊNCIA para suspender os efeitos jurídicos da Tomada de Contas Especial – TC nº Processo 027.653/2017-0, instaurada pelo TCU.
Declaro extinto o processo com exame do mérito, nos termos do art. 487, inciso II, do Código de Processo Civil.’
	Diante disso, a Secex/TCE, considerando que não houve julgamento no âmbito do TCU, propôs, em pareceres uníssonos:
‘18.1. encerrar/arquivar a presente Tomada de Contas Especial, sem julgamento de mérito, de modo a dar cumprimento à sentença proferida pela 3ª Vara Federal Cível da Seção Judiciária do Distrito Federal no âmbito do processo judicial 1016747-61.2019.4.01.3400;
18.2. comunicar aos responsáveis da decisão a ser proferida por esta Corte de Contas;
18.3. encaminhar cópia da decisão a ser proferida para a Consultoria Jurídica deste Tribunal, de modo a ser encaminhada à PRU-1ª Região, conforme requerido no OFÍCIO 11874/2019/DIAAU/PRU1R/PGU/AGU.’
II
	Em face do que restou apurado nos autos, diante da necessidade de cumprimento, por parte da União, da decisão proferida nos autos do processo judicial 1016747-61.2019.4.01.3400 (peça 94) , conforme alertou a Advocacia Geral da União (peça 94) , o Ministério Público de Contas alinha-se parcialmente com a proposta de encaminhamento da unidade técnica exposta na instrução precedente.
	Acerca da movimentação do referido processo judicial, vale observar que embora o autor da ação tenha apresentado embargos de declaração, em 31/10/2019, e a União tenha juntado as contrarrazões recursais, em 17/12/2019, não há efeito suspensivo anteparando a eficácia da decisão judicial.
	Todavia, mostra-se oportuno enfatizar a necessidade de encaminhamento de cópia da decisão a ser proferida por esta Corte à Consultoria Jurídica desta Casa, para o devido acompanhamento da ação anulatória ajuizada pelo sr. Emiliano Wagner de Almeida Reis, em face da União. 
	Isso porque a decisão judicial referida, ao anular a Tomada de Contas Especial, ainda na fase instrutiva, tangencia a competência do Tribunal de Contas da União, conferida no art. 71, inciso II da Constituição Federal:
Art. 71. O controle externo, a cargo do Congresso Nacional, será exercido com o auxílio do Tribunal de Contas da União, ao qual compete:
 (...) 
II - julgar as contas dos administradores e demais responsáveis por dinheiros, bens e valores públicos da administração direta e indireta, incluídas as fundações e sociedades instituídas e mantidas pelo Poder Público federal, e as contas daqueles que derem causa a perda, extravio ou outra irregularidade de que resulte prejuízo ao erário público; (grifou-se) 
	Ademais, a TCE em apreço envolve indícios de débito para com o erário, sendo certo que a exigência de restituição dos respectivos valores não configura, propriamente, o exercício do direito sancionador por parte da Corte de Contas, mas a restituição de valores recebidos da União que não foram regularmente utilizados.
	Sobre o tema, vale destacar o seguinte enunciado desta Corte de Contas:
‘O reconhecimento da prescrição da pretensão punitiva não implica o afastamento do débito, porquanto as ações de ressarcimento movidas pelo Estado contra os agentes causadores de danos ao erário são imprescritíveis, nos termos do art. 37, § 5º, da Constituição Federal e da Súmula TCU 282’. (Acórdão 3306/2019-TCU-Segunda Câmara – Ministro-Relator AROLDO CEDRAZ) 
	Vale ressaltar, caso seja revertida a decisão judicial em comento, a partir do superveniente pedido, o TCU poderá determinar o desarquivamento do feito para o prosseguimento do processo, inclusive promovendo nova citação, com vistas ao julgamento da correspondente tomada de contas especial.
III
	Em face do que restou apurado nos autos, manifesta-se o Ministério Público de Contas propondo o seguinte encaminhamento:
	- arquivar o presente processo de Tomada de Contas Especial, sem julgamento de mérito, de modo a dar cumprimento à sentença proferida pela 3ª Vara Federal Cível da Seção Judiciária do Distrito Federal no âmbito do processo judicial 1016747-61.2019.4.01.3400;
	- determinar à Consultoria Jurídica (Conjur) do Tribunal de Contas da União (TCU) que encaminhe cópia do acórdão que vier a ser proferido, bem como do relatório e voto que o fundamentam, à PRU-1ª Região, conforme requerido no OFÍCIO 11874/2019/DIAAU/PRU1R/PGU/AGU;
	- determinar à Conjur que informe à Secretaria-Geral de Controle Externo do TCU acerca do deslinde do processo judicial 1016747-61.2019.4.01.3400, movido na 3ª Vara Federal Cível da Seção Judiciária do Distrito Federal, para eventual retomada do exame das contas da entidade denominada Projeto Vida e Esperança (PROVE) e do sr. Emiliano Wagner de Almeida Reis, objeto do processo TC Processo 027.653/2017-0;
	- encaminhar aos responsáveis cópia do acórdão que vier a ser proferido pelo TCU, bem como do relatório e voto que o fundamentam.”
É o relatório.

Jorge Ulisses Jacoby Fernandes (OAB/DF 6.546) e outros representando Emiliano Wagner de Almeida Reis.

Procurador Júlio Marcelo de Oliveira.

TOMADA DE CONTAS ESPECIAL. CONVÊNIO. INCLUSÃO DIGITAL EM MUNICÍPIOS. INEXECUÇÃO DO OBJETO. CITAÇÃO. SENTENÇA PROFERIDA PELA 3ª VARA FEDERAL CÍVEL DA SEÇÃO JUDICIÁRIA DO DF PARA ANULAR ESTA TCE, AINDA NA FASE INSTRUTIVA. ALEGAÇÃO DE OCORRÊNCIA DE PRESCRIÇÃO QUINQUENAL. ARQUIVAMENTO DOS AUTOS SEM JUGAMENTO DE MÉRITO PARA DAR CUMPRIMENTO A SENTENÇA. DETERMINAÇÕES.

TOMADA DE CONTAS ESPECIAL (TCE)

Secretaria de Controle Externo de Tomada de Contas Especial - SecexTCE.

Está em apreciação tomada de contas especial instaurada pelo Ministério da Ciência, Tecnologia, Inovações e Comunicações - MCTIC em desfavor da entidade Projeto Vida e Esperança (atualmente denominada Instituto Criativo de Comunicação e Cultura) e de Emiliano Wagner de Almeida Reis, na condição de presidente (gestão: 19/8/2009 a 23/2/2015) , em razão da inexecução do objeto do Convênio Siconv 721161/2009 (peça 3, p. 149-157) , celebrado entre o MCTIC e a entidade, que consistiu na implementação de “ações de capacitação para promover a inclusão digital em municípios do Estado de Minas Gerais”.
2.	Foram previstos para o referido ajuste R$ 2.020.306,25, dos quais R$ 2.000.000,00 seriam repassados pelo concedente e R$ 20.306,25 corresponderiam à contrapartida (peça 3, p. 153) .
3.	Segundo consta no Relatório do Tomador de Contas Especial 14/2016 (peça 69, pp. 48-58) , houve inexecução do objeto, e não foram comprovadas algumas das etapas pactuadas (Parecer Financeiro 143/2016 - peça 31, 50-59) , sendo que o convenente restituiu aos cofres federais o valor de R$ 206.651,92, em 12/6/2013 (peça 39, p. 149) .
4.	No âmbito deste Tribunal, os responsáveis foram citados (peças 81, 82, 85 e 86) , mas apenas Emiliano Reis apresentou alegações de defesa (peças 91 e 93) .
5.	Conquanto, de início, pareça se tratar de processo comum de TCE, a singularidade deste feito reside na existência de decisão proferida nos autos do processo judicial (procedimento comum cível) 1016747-61.2019.4.01.3400, trazida ao conhecimento desta Corte por meio do Of. 11874/2019/DIAAU/PRU1R/PGU/AGU, da Advocacia-Geral da União (peça 94) , antes da análise de mérito deste processo.
6.	Impõe-se que este Tribunal dê cumprimento ao decidido pela 3ª Vara Federal Cível da Seção Judiciária do Distrito Federal, que, conforme relatado na peça 96, dispôs o seguinte:
“Forte em tais razões, JULGO PROCEDENTE O PEDIDO para anular a Tomada de Contas Especial – TC nº Processo 027.653/2017-0, instaurado pelo Tribunal de Contas da União, ante a ocorrência da prescrição quinquenal.
DEFIRO O PEDIDO DE TUTELA DE URGÊNCIA para suspender os efeitos jurídicos da Tomada de Contas Especial – TC nº Processo 027.653/2017-0, instaurada pelo TCU.
Declaro extinto o processo com exame do mérito, nos termos do art. 487, inciso II, do Código de Processo Civil.”
7.	A Secretaria de Controle Externo de Tomada de Contas Especial - Secex/TCE propôs, em pareceres uniformes, arquivar a presente TCE, sem julgamento de mérito, de modo a dar cumprimento à sentença proferida.
8.	O Ministério Público junto ao TCU concordou parcialmente com a proposta da unidade técnica e fez as seguintes considerações:
“Acerca da movimentação do referido processo judicial, vale observar que embora o autor da ação tenha apresentado embargos de declaração, em 31/10/2019, e a União tenha juntado as contrarrazões recursais, em 17/12/2019, não há efeito suspensivo anteparando a eficácia da decisão judicial.
Todavia, mostra-se oportuno enfatizar a necessidade de encaminhamento de cópia da decisão a ser proferida por esta Corte à Consultoria Jurídica desta Casa, para o devido acompanhamento da ação anulatória ajuizada pelo sr. Emiliano Wagner de Almeida Reis, em face da União. 
Isso porque a decisão judicial referida, ao anular a Tomada de Contas Especial, ainda na fase instrutiva, tangencia a competência do Tribunal de Contas da União, conferida no art. 71, inciso II da Constituição Federal:
Art. 71. O controle externo, a cargo do Congresso Nacional, será exercido com o auxílio do Tribunal de Contas da União, ao qual compete:
 (...) 
II - julgar as contas dos administradores e demais responsáveis por dinheiros, bens e valores públicos da administração direta e indireta, incluídas as fundações e sociedades instituídas e mantidas pelo Poder Público federal, e as contas daqueles que derem causa a perda, extravio ou outra irregularidade de que resulte prejuízo ao erário público; (grifou-se) 
Ademais, a TCE em apreço envolve indícios de débito para com o erário, sendo certo que a exigência de restituição dos respectivos valores não configura, propriamente, o exercício do direito sancionador por parte da Corte de Contas, mas a restituição de valores recebidos da União que não foram regularmente utilizados.
Sobre o tema, vale destacar o seguinte enunciado desta Corte de Contas:
‘O reconhecimento da prescrição da pretensão punitiva não implica o afastamento do débito, porquanto as ações de ressarcimento movidas pelo Estado contra os agentes causadores de danos ao erário são imprescritíveis, nos termos do art. 37, § 5º, da Constituição Federal e da Súmula TCU 282’ (Acórdão 3306/2019-TCU-Segunda Câmara – Ministro-Relator AROLDO CEDRAZ) 
Vale ressaltar, caso seja revertida a decisão judicial em comento, a partir do superveniente pedido, o TCU poderá determinar o desarquivamento do feito para o prosseguimento do processo, inclusive promovendo nova citação, com vistas ao julgamento da correspondente tomada de contas especial.”
9.	Ademais, ao examinar o caso concreto à luz da jurisprudência deste Tribunal, verifico que sequer se operou a prescrição da pretensão punitiva, já que os recursos foram creditados na conta corrente do Convênio em 6/5/2010 (peça 40, p. 81 e 143) e o ato que ordenou a citação foi exarado em 18/5/2019 (peça 78) , de modo que não foi superado o prazo de dez anos estabelecido pelos arts. 202, inciso I, e 205 do Código Civil, consoante o Acórdão 1441/2016-TCU-Plenário.
10.	Contudo, cabe dar cumprimento à referida decisão judicial e determinar à Consultoria Jurídica deste Tribunal que informe à Secretaria-Geral de Controle Externo/TCU acerca do deslinde do processo judicial em apreço, para eventual retomada do exame das presentes contas.
	Ante o exposto, voto por que seja adotada a minuta de acórdão que submeto à apreciação deste Colegiado.
TCU, Sala das Sessões Ministro Luciano Brandão Alves de Souza, em 25 de março de 2020.
ANA ARRAES 
Relatora